【裁判字號】    94,訴,1666
【裁判日期】    950126
【裁判案由】    損害賠償
【裁判全文】
臺灣高雄地方法院民事判決              94年度訴字第1666號
原      告  乙○○
訴訟代理人  蔡淑媛律師
被      告  甲○○
            昇暉運輸有限公司
法定代理人  丁○○
上  一  人
訴訟代理人  史乃文律師
            張競文律師
上列當事人間損害賠償事件，本院於民國95年1 月12日言詞辯論
終結，判決如下：
    主  文
被告應連帶給付原告新台幣壹佰壹拾捌萬貳仟貳佰柒拾伍元，及
自民國九十四年三月十九日起至清償日止，按年息百分之五計算
之利息。
原告其餘之訴駁回。
訴訟費用由被告連帶負擔十分之七，餘由原告負擔。
本判決第一項於原告以新台幣參拾玖萬元供擔保後，得假執行。
但被告如以新台幣壹佰壹拾捌萬貳仟貳佰柒拾伍元為原告預供擔
保，得免為假執行。
原告其餘假執行之聲請駁回。
    事實及理由
一、本件被告昇暉運輸有限公司（下稱昇暉公司）之法定代理人
    原為譚啟軍，嗣於訴訟進行中已變更為丁○○，並經被告昇
    暉公司具狀聲明承受訴訟，有其提出之臺北縣政府營利事業
    登記證附卷可稽（見本院訴字卷第53頁），並為原告所不爭
    執，堪信為真正，故其聲明承受訴訟，核無不合，應予准許
    。
二、原告主張：被告甲○○係被告昇暉公司所僱請之聯結車司機
    ，於民國93年4 月2 日15時許，駕駛編號978 號之曳引車在
    高雄港68號碼頭立方公司E 區19號作業區，欲連接停放在該
    作業區內之板臺車而於倒車之際，疏未留意後方人員且未顯
    示倒車燈光或手勢，即貿然倒行連結板臺車，致該板臺車之
    左後輪撞及在車旁修理工作架之原告，原告因此受有腹部挫
    傷合併小腸及闌尾破裂、骨盆骨折等多處傷害。為此支出醫
    療費用新台幣（下同）10,070元，及前往醫院看診支出交通
    費6,600 元。又於住院期間25日均由家人看護，以每日2,00
    0 元計算，及出院後仍需由家人長期看護半年，以每月15,0
    00元計算，共14萬元。另原告因上開傷害需專人照顧及長期
    休養1 年，自93年4 月2 日起至94年4 月1 日止之休養期間
    無法工作，致薪資損失299,750 元。再者，原告因此傷害造
    成脊柱遺存有顯著運動障害，減少勞動能力比例約為30.76
    ％，依原告年收入299,750 元計算，以本件發生事故時距法
    定退休年齡60歲尚有11年7 月，扣除前述之不能工作薪資損
    失，則有10年7 月，故請求10年之減少勞動能力損失，依霍
    夫曼計算法扣除中間利息後可請求之金額為732,544 元。又
    原告因此傷害致精神上受有極大痛苦，並請求50萬元之精神
    慰撫金。而被告甲○○既係被告昇暉公司之受僱人，被告昇
    暉公司自應與被告甲○○連帶負損害賠償責任。爰依侵權行
    為之法律關係提起本訴等情，並聲明：(一)被告應連帶給付原
    告1,688,944 元，及自94年3 月19日起至清償日止，按年息
    5 ％計算之利息。(二)願供擔保，請准宣告假執行。
三、被告則以：被告昇暉公司所僱請之被告甲○○固因上開過失
    致撞傷原告，惟本件事故之發生乃原告未在其指派之安全工
    作區焊接工作鐵架，而擅自將工作架推至貨櫃修復區進行焊
    接工作所造成，原告亦與有過失，其請求被告負擔全部之過
    失責任顯有未當。又依原告所受傷害，應未達1 年不能工作
    之程度，其請求1 年之薪資損失299,750 元應屬過高；關於
    看護費用14萬元部分，原告均未提出任何單據，且其出院後
    並不需看護6 個月之久，此部分之看護費之請求，非屬必要
    ；另原告所受傷害尚非嚴重，其請求精神慰撫金50萬元顯屬
    過高，應予酌減等語，資為抗辯。並聲明：(一)原告之訴駁回
    。(二)如受不利判決，願供擔保請准免為假執行之宣告。
四、兩造不爭執及爭執事項如下：
    不爭執之事項：
（一）被告甲○○為被告昇暉公司所僱請之司機，其於93年4 月
      2 日15時許，駕駛曳引車在高雄港68號碼頭立方公司E 區
      19號作業區，欲連接停放在該作業區內之板臺車而於倒車
      之際，疏未留意後方人員且未顯示倒車燈光或手勢，即貿
      然倒車連結板臺車，致使該板臺車之左後輪撞及在車旁修
      理工作架之原告，致原告因此受有腹部挫傷合併小腸及闌
      尾破裂、骨盆骨折等多處傷害。被告甲○○上開刑事責任
      部分，經本院刑事庭審理後，依業務過失傷害罪，於94年
      2 月4 日以94年度交簡字第301 號判處拘役55日確定在案
      。
（二）原告受傷後住院治療25日，共支出醫療費用10,070元，及
      因前往醫院看診支出交通費6,600 元。
（三）原告所受上開傷害造成脊柱遺存有顯著運動障害，減少之
      勞動能力比例為30.76 ％，而原告92年之薪資共為299,75
      0 元。
（四）原告並未領取強制汽車責任險之保險金。
    爭執之事項：
（一）原告得請求賠償之金額為若干？
（二）原告就本件傷害事故之發生是否與有過失？
五、按因故意或過失，不法侵害他人之權利者，負損害賠償責任
    ；汽車、機車或其他非依軌道行駛之動力車輛，在使用中加
    損害於他人者，駕駛人應賠償因此所生之損害；不法侵害他
    人之身體或健康者，對於被害人因此喪失或減少勞動能力或
    增加生活之需要時，應負損害賠償責任；不法侵害他人之身
    體、健康、名譽、自由、信用、隱私、貞操，或不法侵害其
    他人格法益而情節重大者，被害人雖非財產上之損害，亦得
    請求賠償相當之金額，民法第184 條第1 項前段、第191 條
    之2 、第193 條第1 項及第195 條第1 項前段分別定有明文
    。又受僱人因執行職務，不法侵害他人之權利者，由僱用人
    與行為人連帶負損害賠償責任，民法第188 條第1 項前段亦
    有規定。本件原告主張被告甲○○於前揭時地，駕駛曳引車
    欲連接板臺車而於倒車之際，因疏未注意後方人員且未顯示
    倒車燈光或手勢，即貿然倒行連結板臺車，致該板臺車之左
    後輪撞及原告而有過失，並致原告身體受有傷害之事實，業
    經本院調取本院94年度交簡字第301 號業務過失傷害刑事卷
    宗核閱屬實，並有阮綜合醫院診斷證明書2 紙附卷可稽（見
    本院交簡附民字卷第25、26頁），復為被告所不爭執（見本
    院訴字卷第87、120 頁），自堪信為真實。而被告甲○○既
    係受僱於被告昇暉公司擔任司機，並執行拖車職務，則原告
    依據侵權行為之法律關係，請求被告連帶賠償其損害，即屬
    有據。茲就原告請求損害賠償之項目、金額，分別審酌如下
    ：
（一）醫療費用部分：
      原告主張於事故發生後，被送往高雄市阮綜合醫院急診並
      住進加護病房，於93年4 月5 日接受手術治療，至同年4
      月14日起轉入普通病房，於同年4 月27日出院後仍繼續門
      診追蹤治療，其因本件傷害支出醫療費用共10,070元之事
      實，業據提出阮綜合醫院診斷證明書及醫療費用收據為證
      （見本院交簡附民字卷第11至26頁），此為被告所不爭執
      ，經核上開費用之支出與本件事故之發生有關，且屬治療
      上之必要費用，故原告請求賠償醫療費用10,070元，自屬
      有據。
（二）看護費用部分：
    1.按親屬間之看護，縱因出於親情而未支付該費用，然其所
      付出之勞力，顯非不能以金錢為評價，此種基於身分關係
      之恩惠，自不能加惠於加害人，而應比照一般看護情形，
      認被害人受有相當看護費之損害，命加害人賠償，始符民
      法第一百九十三條第一項所定「增加生活上需要」之意旨
      （最高法院89年度台上字第1749號判決意旨參照）。
    2.原告主張因本件傷害送醫治療後，於住院25日期間均由其
      妻吳梁淑雲整日親自看護，並依看護業界之平均收費以每
      日2,000 元計算，共50,000元，業據其提出看護收費標準
      表可參（見本院訴字卷第108 頁），而被告對於原告受傷
      住院期間係受其妻之看護及上開金額，均不爭執（見本院
      訴字卷第87、120 頁），是原告請求住院期間之看護費
      50,000元，即為有據。又原告請求其出院後6 個月之看護
      費90,000部分，雖被告抗辯原告並無必要看護達6 個月之
      久云云，惟原告於受傷經送醫急診後，曾於93年4 月5 日
      接受手術治療，並住進加護病房，其因上開傷害需專人長
      期照顧及休養1 年，且其因骨盆骨折，腰椎活動範圍10度
      ，行動不便，不宜劇烈活動、負重，遺存有顯著運動障害
      等情，此有被告所不爭執之阮綜合醫院診斷證明書2 份可
      佐（見本院交簡附民字卷第25、26頁），再原告所受前述
      傷害，屬脊柱遺存有顯著運動障害，出院後須專人照顧約
      3 至6 個月乙節，並經阮綜合醫院以94年11月15日阮醫教
      字第0940000553號函覆明確在卷（見本院訴字卷第66頁）
      ，是原告既因脊柱遺存有顯著運動障害且行動不便，堪認
      原告於出院後仍有看護之必要，故被告抗辯原告出院後無
      看護6 個月之必要，即屬無據，不足以採。而被告對於原
      告在受傷期間有受照顧之必要，及原告係受其妻看護之情
      ，既不爭執（見本院訴字卷第87頁），是以原告請求其出
      院後由家人看護6 個月之費用，每月以15,000元計，因未
      超過其妻之每月薪資16,000元（見本院訴字卷92頁），且
      亦未逾行政院所定勞工每月最低薪資15,840元之範圍，應
      屬合理，是原告請求此期間之看護費用，應堪採取。準此
      ，原告主張之看護費共計14萬元，自屬有據，應予准許。
（三）交通費用部分：
      原告主張因本件傷害前往醫院治療，因此支出交通費共6,
      600 元，業據其提出計程車資收據11紙為證（見本院交簡
      附民字卷第27至30頁），此為被告所不爭執，堪信為真實
      ，且觀諸上開收據均載明確切之日期及來往地區，該日期
      與原告前開醫療費用收據所載之就診日期相符，堪認上開
      交通費用係原告前往醫院看診所支出，是原告請求6,600
      元之交通費用，自屬有據。
（四）工作損失部分：
      原告主張其因受傷需在家中休養1 年，無法從事工作，致
      損失薪資299,750 元等情，被告則抗辯原告無法工作之期
      間應未達1 年之程度，原告請求之金額過高等語。查原告
      因上開傷害需專人長期照顧及休養1 年，且其因骨盆骨折
      ，腰椎活動範圍10度，行動不便，不宜劇烈活動、負重，
      遺存有顯著運動障害等情，此有前述之阮綜合醫院診斷證
      明書2 份可稽（見本院交簡附民字卷第25、26頁），且經
      本院函詢阮綜合醫院，查明原告出院後需人照顧、休養之
      期間為何？及休養期間可否從事任何工作？據該院函覆稱
      ：原告於93年4 月26日出院後，須專人照顧3 至6 個月，
      宜休養約半年至1 年，休養期間無法從事粗重工作，其狀
      況約於傷後一年可達穩定等語，此有阮綜合醫院94年11月
      15日阮醫教字第0940000553號函、94年11月29日阮醫教字
      第0940000584號函附卷可佐（見本院訴字卷第66、75頁）
      ，而參以原告於受傷前既係從事修理貨櫃之粗重工作，業
      據原告陳明在卷（見本院訴字卷第86頁），並為被告所不
      爭執，堪認原告於休養之1 年期間，並無法從事其原來之
      工作。再者，原告之92年薪資所得為299,750 元，有原告
      所提之扣繳憑單在卷可參（見本院交簡附民字卷第31頁）
      ，且兩造對於原告之年薪損失同意以上開金額計算（見本
      院訴字卷第120 頁），則原告請求休養期間不能工作之損
      失299,750 元，即屬有據，自應准許。
（五）減少勞動能力損失部分：
    1.原告主張其所受腹部挫傷合併小腸及闌尾破裂傷害，目前
      仍遺存有顯著運動障害，應屬勞工保險殘廢給付標準表所
      示第52項「胸腹部臟器遺存障害」，其殘廢等級為第12級
      ，喪失勞動能力比例為30.76 ％，固據其提出前述之阮綜
      合醫院診斷證明書2 份為證，惟其所受上開傷害並不符合
      「胸腹部臟器遺存障害」之程度，業據阮綜合醫院以94年
      7 月4 日阮醫教字第0940000341號函述明確（見本院雄調
      字卷第59頁）。嗣經本院函請阮綜合醫院查明原告之殘廢
      程度之結果，據該院函覆稱：原告屬勞工保險殘廢給付表
      所示「脊柱遺存有顯著運動障害」，殘廢等級為七級，減
      少之勞動能力比例約50％等情，有阮綜合醫院94年11月15
      日阮醫教字第0940000553號函、94年11月29日阮醫教字第
      0940000584號函附卷可稽（見本院訴字卷第66、75頁），
      被告對此並不爭執，堪信為真實。又上開減少勞動能力之
      比例，雖未區分各行業之不同及其他可能影響之狀況，惟
      客觀上仍不失其參考之價值，且原告既為勞動工作者，因
      上開脊柱遺存有顯著運動障害，對於其日後藉由勞力謀生
      ，應有相當之影響，復參以兩造同意以原告所主張減少勞
      動能力比例30.76 ％計算（見本院訴字卷第120 頁），並
      未逾前開50％之比例，堪認原告主張其因此減少勞動能力
      比例為30.76％，自屬有據。
    2.查原告為44年10月29日生，其於發生事故時之年紀為48歲
      5 月餘，距離勞動基準法所定60歲退休，其得工作年數尚
      約有11年又6 月餘，此為被告所不爭執，並有其個人基本
      資料查詢結果可稽。則於扣除原告前已請求於休養期間1
      年不能工作之損失後，原告依被告不爭執之每年薪資為29
      9,750 元計算，請求10年之減少勞動能力損失，並依霍夫
      曼計算法扣除中間利息後，其一次可請求被告賠償之金額
      為732,544 元（計算式：299,750 ×30.76 ％×7.9449＝
      732,544 ，小數點以下四捨五入），則屬有據，應予准許
      。
（六）非財產上損害賠償部分：
      按法院對於慰撫金之量定，應斟酌兩造即包括連帶賠償責
      任之僱用人在內之身分地位及經濟狀況等關係定之，不宜
      單以被害人與實施侵權行為之受僱人之資力為衡量之標準
      （最高法院75年度台上字第63號判決參照）。本件原告因
      被告甲○○駕駛曳引車貿然倒車連結板臺車，致遭該板臺
      車之左後輪撞擊，受有腹部挫傷合併小腸及闌尾破裂、骨
      盆骨折等多處傷害，精神上自感痛苦，其請求被告連帶賠
      償慰撫金，自屬有據。查原告為國小畢業，從事焊接工作
      ，92、93年之所得分別為299,750 元、120,103 元，名下
      有房屋1 棟、田賦3 筆與汽車1 輛；被告甲○○為國中畢
      業，93年之所得為193,882 元，名下有房屋3 棟、投資5
      筆，財產總額為181,990 元；被告昇暉公司之資本總額為
      3600萬元，從事汽車貨櫃貨運業，名下有運輸車輛9 部，
      此除據兩造陳明在卷外，並有原告之扣繳憑單、被告公司
      基本資料查詢、財產歸屬資料清單及稅務電子閘門財產所
      得調件明細表附卷可稽（見本院交簡附民字卷第31、34、
      35頁，本院訴字卷第76至82、129 頁）。本院復審酌原告
      因此事故致其脊柱遺存有顯著運動障害，並領有輕度肢障
      之身心障礙手冊（見本院交簡附民字卷第33頁），其身心
      所受痛苦程度，並斟酌兩造之身分、地位、經濟狀況等一
      切情狀，認原告請求之50萬元之慰撫金，尚屬允當，應予
      准許。
（七）綜上，原告得請求賠償之金額為1,688,964元（計算式：1
      0,070 ＋140,000 ＋6,600 ＋299,750 ＋732,544 ＋
      500,000 ＝1,688,964）。
六、次按損害之發生或擴大，被害人與有過失者，法院得減輕賠
    償金額或免除之，民法第217 條第1 項定有明文。查本件事
    故發生時，原告係蹲在系爭板臺車下面之左後車輪旁邊修理
    工作架（即如現場模擬照片第9 頁所示之位置），此據原告
    自承在卷（見本院訴字卷第86頁），並有上開照片附於本院
    94年度交簡字第301 號刑事卷可參。又證人即原告之僱用人
    丙○○前於刑事偵查中明確證述：伊派給原告是在安全工作
    區焊接工作鐵架，是原告擅自將工作鐵架推至貨櫃修復區進
    行焊接工作；又按規定工作架應放在前方較明顯的地方，但
    原告以為貨櫃不會由他人拖走，才會將工作架推到後面去，
    被告甲○○的車沒有倒車警示聲也未按喇叭警示，伊認為雙
    方都有過失等語（見臺灣高雄地方法院檢察署93年度偵字第
    15754 號警卷第14頁及偵查卷第27頁）。是上開位於貨櫃修
    復區內板臺車下方車輪旁之工作地點，既非原告被指派工作
    之安全區域，乃原告擅自移動至該處工作，且觀諸原告擅自
    移至板臺車下面後車輪旁所處之位置，其整個人已被後車輪
    所遮蔽（參現場模擬照片第9 頁），確屬危險之處，則原告
    在該處工作時，自應特別注意車輛進出作業時有所危險，詎
    其竟疏未注意，致本件事故發生，難認其未有過失。準此，
    足認被告甲○○疏未留意後方人員且未顯示倒車燈光或手勢
    ，即貿然倒車連結板臺車，與原告未依規定擅自蹲在板臺車
    下方之後車輪旁修理工作架，均為本件事故發生之原因，應
    堪認定，則原告對於本件事故之發生亦與有過失甚明。至證
    人丙○○雖事後於本院到庭證稱：伊並未限制原告工作之地
    點，貨櫃場並無規定工作區或非工作區，焊接工作架與貨櫃
    修復區是同一區域云云（見本院訴字卷第57頁），惟與其前
    於刑事偵查中所述有指派原告在安全工作區修理工作架，係
    原告擅自移動工作區域等節不符，且參以證人丙○○就工作
    區之位置亦證稱：只要在兩貨櫃間之橘色劃線區域內即可（
    詳如前開偵查卷所附現場照片第1 、2 頁所示），然原告並
    非在上開兩貨櫃間之劃線區域內工作，而係在蹲在板臺車下
    面之車輪旁工作，已如前述，故難認原告係在安全之工作區
    域修理工作架，是證人丙○○於本院所述即難為原告有利之
    證據。從而，本院斟酌兩造於本件事故之過失情節，認被告
    甲○○之過失責任較重，應為70％，原告之過失程度較輕則
    為30％，應屬適當，被告抗辯原告就事故之發生亦與有過失
    ，即非無據，應堪採信。因此，自應減輕被告30％之賠償金
    額，則原告因本件事故得請求賠償之金額為1,182,275 元（
    計算式：1,688,964 ×70％＝1,182,275 ，小數點以下四捨
    五入），逾此範圍之請求，則屬無據，應予駁回。
七、綜上所述，原告本於侵權行為之法律關係，請求被告連帶給
    付1,182,275 元，及自94年3 月19日（即起訴狀繕本送達最
    後被告之翌日）起至清償日止，按週年利率5 ％計算之法定
    遲延利息部分，為有理由，應予准許。逾此範圍所為之請求
    ，即無理由，應予駁回。
八、兩造陳明願供擔保聲請宣告假執行或免為假執行，經核原告
    勝訴部分，合於法律規定，爰分別酌定相當之擔保金額併予
    准許之；至於原告敗訴部分，其假執行之聲請即失所附麗，
    應予駁回。又本件事證已臻明確，兩造其餘主張及舉證，於
    判決結果不生影響，爰不予一一論述，併此敘明。
九、據上論結，本件原告之訴一部為有理由、一部為無理由，依
    民事訴訟法第79條、第85條第2 項、第390 條第2 項、第39
    2 條第2 項，判決如主文。
中    華    民    國    95    年     1    月    26    日
                  民事第五庭  審判長法  官  魏式璧
                                    法  官  方錦源
                                    法  官  吳俊龍
正本係照原本作成。
如不服本判決，應於送達後20日內，向本院提出上訴狀並表明上
訴理由，如於本判決送達前提起上訴者，應於判決送達後10日內
補提上訴理由書（須附繕本）。
中    華    民    國    95    年     1    月    26    日
                               書記官  馮欽鳳


司法院資訊處製作；財團法人民間司法改革基金會備份。
